ACORDAO-COMPLETO-2466191

ACÓRDÃO 5336/2021 ATA 9/2021 - PRIMEIRA CÂMARA

VISTOS, relatados e discutidos os atos de Aposentadoria emitidos pelo Comando da Marinha;
ACORDAM os ministros do Tribunal de Contas da União, reunidos em sessão da 1ª Câmara, ante as razões expostas pelo relator e com fundamento nos arts. 1º, inciso V, 39, inciso I, da Lei 8.443/1992, 1º, inciso VIII, 259, inciso II, e 260, §§1º, 2º e 5º, do Regimento Interno, em:
9.1. considerar legais os atos de concessão de aposentadoria de Valdeci Aleixo Barreto, Rubens Falcão Neto, Silvania de Souza Ferreira, Carlos Henrique dos Santos Freire, Dulcenea Mazotto Calandrini, Anselmo Silva Cardoso e Sandro Aloisio Duarte Faria, autorizando-lhes os registros; e
9.2. considerar prejudicado, por perda de objeto, o exame do ato de concessão de aposentadoria de Carlos Alberto Paraíso Mynssen.

Pessoal: Aposentadoria.

Primeira Câmara

Comando da Marinha.

3. Interessados: Anselmo Silva Cardoso (XXX.274.372-XX); Carlos Alberto Paraíso Mynssen (XXX.650.007-XX); Carlos Henrique dos Santos Freire (XXX.213.787-XX); Dulcenea Mazotto Calandrini (XXX.254.007-XX); Rubens Falcão Neto (XXX.439.357-XX); Sandro Aloisio Duarte Faria (XXX.613.087-XX); Silvania de Souza Ferreira (XXX.076.597-XX); Valdeci Aleixo Barreto (XXX.824.777-XX).

13.1. Ministros presentes: Walton Alencar Rodrigues (Presidente), Benjamin Zymler e Jorge Oliveira.
13.2. Ministro-Substituto convocado: Marcos Bemquerer Costa.
13.3. Ministros-Substitutos presentes: Augusto Sherman Cavalcanti (Relator) e Weder de Oliveira.

AUGUSTO SHERMAN

Adoto, como relatório, a instrução elaborada no âmbito da Secretaria de Fiscalização de Pessoal - Sefip, que obteve a anuência de seu dirigente (peças 11-12) :
	
	"INTRODUÇÃO
Trata-se de atos de aposentadoria, submetidos, para fins de registro, à apreciação do Tribunal de Contas da União (TCU) , de acordo com o art. 71, inciso III, da Constituição Federal.  Os atos foram cadastrados e disponibilizados ao TCU por intermédio do Sistema e-Pessoal, na forma do art. 2º e 4º da Instrução Normativa TCU 78/2018.
Os atos desse processo pertencem às seguintes unidades:
Unidade emissora: MINISTÉRIO DA DEFESA-COMANDO DA MARINHA (VINCULADOR) .
Unidade cadastradora:  DIRETORIA DO PESSOAL CIVIL DA MARINHA.
Subunidade cadastradora: DPCvM-30 (Aposentadoria - Concessão Inicial) .
EXAME TÉCNICO
Procedimentos aplicados
Os procedimentos para exame, apreciação e registro de atos de pessoal encontram-se estabelecidos na Instrução Normativa TCU 78/2018 e na Resolução TCU 206/2007. Essas normas dispõem que os atos de pessoal disponibilizados por meio do e-Pessoal devem ser submetidos previamente a críticas automatizadas, com base em parâmetros predefinidos.
As críticas das informações cadastradas na etapa de coleta do ato foram elaboradas e validadas levando-se em conta as peculiaridades de cada ato. Os itens verificados nessa etapa são inerentes a dados cadastrais, fundamentos legais, mapa de tempo, ficha financeira, assim como eventuais ocorrências de acumulação. Trata-se de verificações abrangentes, minuciosas e precisas e sem a necessidade de ação humana e, portanto, menos suscetível a falhas. As críticas aplicadas estão discriminadas no sistema, no Menu e-Pessoal, opção 'Crítica', que podem ser acessadas mediante concessão de perfil específico a servidores do TCU responsáveis pela análise.
Além das críticas automatizadas, há verificação humana adicional no caso de haver alertas do sistema ou informações não formatadas, como esclarecimentos do gestor ou do controle interno.  
As críticas também consideram os registros do Sistema Integrado de Administração de Recursos Humanos (Siape) . O Siape disponibiliza informações atualizadas sobre as parcelas que integram os proventos, diferentemente, portanto, do e-Pessoal, que informa as parcelas no momento do registro do ato. 
Essa confrontação com o Siape fornece uma visão atual e verdadeira da situação, o que permite descaracterizar irregularidades e inconsistências que, embora constantes do e-Pessoal, já foram corrigidas.
As verificações detectadas nos atos encontram-se discriminadas na aba de pendências de cada ato no sistema e-Pessoal, bem como nos espelhos dos atos contemplados por esta instrução.
Exame das Constatações
Ato: 18112/2018 - Interessado: CARLOS ALBERTO PARAISO MYNSSEN - CPF: XXX.650.007-XX
Parecer do Controle Interno: considerar o ato Legal.
Por intermédio de análises realizadas por esta Unidade Técnica no presente ato, não se constatou irregularidade que obste a chancela pela legalidade.
Encaminhamento do ato: 
1.1.1. Considerar LEGAL e conceder registro do ato de CARLOS ALBERTO PARAISO MYNSSEN. 
Ato: 19258/2018 - Interessado: RUBENS FALCAO NETO - CPF: XXX.439.357-XX
Parecer do Controle Interno: considerar o ato Legal.
Por intermédio de análises realizadas por esta Unidade Técnica no presente ato, não se constatou irregularidade que obste a chancela pela legalidade.
Encaminhamento do ato: 
1.1.2. Considerar LEGAL e conceder registro do ato de RUBENS FALCAO NETO. 
Ato: 49242/2018 - Interessado: SANDRO ALOISIO DUARTE FARIA - CPF: XXX.613.087-XX
Parecer do Controle Interno: considerar o ato Legal.
Por intermédio de análises realizadas por esta Unidade Técnica no presente ato, não se constatou irregularidade que obste a chancela pela legalidade.
Encaminhamento do ato: 
1.1.3. Considerar LEGAL e conceder registro do ato de SANDRO ALOISIO DUARTE FARIA. 
Ato: 49388/2018 - Interessado: SILVANIA DE SOUZA FERREIRA - CPF: XXX.076.597-XX
Parecer do Controle Interno: considerar o ato Legal.
Por intermédio de análises realizadas por esta Unidade Técnica no presente ato, não se constatou irregularidade que obste a chancela pela legalidade.
Encaminhamento do ato: 
1.1.4. Considerar LEGAL e conceder registro do ato de SILVANIA DE SOUZA FERREIRA. 
Ato: 50339/2018 - Interessado: VALDECI ALEIXO BARRETO - CPF: XXX.824.777-XX
Parecer do Controle Interno: considerar o ato Legal.
Por intermédio de análises realizadas por esta Unidade Técnica no presente ato, não se constatou irregularidade que obste a chancela pela legalidade.
Encaminhamento do ato: 
1.1.5. Considerar LEGAL e conceder registro do ato de VALDECI ALEIXO BARRETO. 
Ato: 57492/2018 - Interessado: CARLOS HENRIQUE DOS SANTOS FREIRE - CPF: XXX.213.787-XX
Parecer do Controle Interno: considerar o ato Legal.
Por intermédio de análises realizadas por esta Unidade Técnica no presente ato, não se constatou irregularidade que obste a chancela pela legalidade.
Encaminhamento do ato: 
1.1.6. Considerar LEGAL e conceder registro do ato de CARLOS HENRIQUE DOS SANTOS FREIRE. 
Ato: 58506/2018 - Interessado: DULCENEA MAZOTTO CALANDRINI - CPF: XXX.254.007-XX
Parecer do Controle Interno: considerar o ato Legal.
Por intermédio de análises realizadas por esta Unidade Técnica no presente ato, não se constatou irregularidade que obste a chancela pela legalidade.
Encaminhamento do ato: 
1.1.7. Considerar LEGAL e conceder registro do ato de DULCENEA MAZOTTO CALANDRINI. 
Ato: 93204/2018 - Interessado: ANSELMO SILVA CARDOSO - CPF: XXX.274.372-XX
Parecer do Controle Interno: considerar o ato Legal.
Por intermédio de análises realizadas por esta Unidade Técnica no presente ato, não se constatou irregularidade que obste a chancela pela legalidade.
Encaminhamento do ato: 
1.1.8. Considerar LEGAL e conceder registro do ato de ANSELMO SILVA CARDOSO. 
CONCLUSÃO
A abrangência e a profundidade das verificações levadas a efeito fundamentam convicção de que os atos 50339/2018, 18112/2018, 19258/2018, 49388/2018, 57492/2018, 58506/2018, 93204/2018 e 49242/2018 podem ser apreciados pela legalidade, em razão de não terem sido encontradas irregularidades nos atos, de acordo com o item Exame das Constatações desta instrução.
PROPOSTA DE ENCAMINHAMENTO
Ante o exposto, com fundamento no art. 71, inciso III, da Constituição Federal, no art. 1º, inciso V, e art. 39, incisos I e II, da Lei 8.443/1992, no art. 260 do Regimento Interno do Tribunal de Contas da União, propõe-se: 
Considerar  LEGAIS e conceder o registro dos atos de VALDECI ALEIXO BARRETO, CARLOS ALBERTO PARAISO MYNSSEN, RUBENS FALCAO NETO, SILVANIA DE SOUZA FERREIRA, CARLOS HENRIQUE DOS SANTOS FREIRE, DULCENEA MAZOTTO CALANDRINI, ANSELMO SILVA CARDOSO e SANDRO ALOISIO DUARTE FARIA."
2.	O Ministério Público, representado pelo Procurador Rodrigo Medeiros de Lima, manifestou-se nos seguintes temos (peça 14) :
	"Em face do que restou apurado nos autos, este representante do Ministério Público de Contas da União anui à proposta apresentada pela Secretaria de Fiscalização de Pessoal (Sefip) , pela legalidade e registro dos atos integrantes do processo (peças 11-12) , exceto em relação ao ato de Carlos Alberto Paraíso Mynssen (peça 2) . Isso porque houve reversão à ativa, nos termos do art. 25 da Lei 8.112/1990, consoante se vê na consulta ao Siape (peça 13) .
2.	Em razão disso, opinamos por que a Corte de Contas considere prejudicado, por perda de objeto, o ato de peça 2, nos termos do § 5º do art. 260 do Regimento Interno do TCU, segundo o qual 'O Tribunal poderá considerar prejudicado, por perda de objeto, o exame dos atos de admissão e concessão cujos efeitos financeiros tenham se exaurido antes de sua apreciação'."
É o Relatório.

não há.

Procurador Rodrigo Medeiros de Lima.

PESSOAL. APOSENTADORIA. LEGALIDADE DE SETE ATOS. REGISTRO. REVERSÃO À ATIVA DE UM DOS INTERESSADOS. EXAME DO ATO PREJUDICADO POR PERDA DE OBJETO.

APOSENTADORIA (APOS)

Secretaria de Fiscalização de Integridade de Atos e Pagamentos de Pessoal e de Benefícios Sociais (Sefip).

Versam os presentes autos acerca de atos de Aposentadoria emitidos pelo Comando da Marinha.
A Secretaria de Fiscalização de Pessoal - Sefip, considerando que não foram encontradas irregularidades, propôs a legalidade e o registro de todos os atos integrantes do processo.
O Ministério Público junto a este Tribunal, embora em anuência ao exame promovido, constatou que, em relação ao Sr. Carlos Alberto Paraíso Mynssen (peça 2) , houve reversão à ativa, nos termos do art. 25 da Lei 8.112/1990, consoante consulta ao Siape (peça 13) . Em razão disso, opinou por considerar prejudicado, por perda de objeto, referido ato.
Manifesto-me de acordo com a proposta oferecida pela unidade técnica, com o ajuste promovido pelo Procurador Rodrigo Medeiros de Lima.
De fato, exauridos os efeitos financeiros da aposentadoria do Sr. Carlos Alberto Paraíso Mynssen, resta configurada a hipótese de aplicação do art. 260, § 5º, do Regimento Interno desta Casa, no sentido de considerar o exame do ato prejudicado por perda de objeto, consoante alvitrado pelo MP/TCU.
Quanto às demais concessões, acolho os pareceres convergentes que concluíram pela legalidade. 
	Ante o exposto, proponho que o Tribunal aprove o Acórdão que ora submeto à deliberação deste Colegiado.
TCU, Sala das Sessões Ministro Luciano Brandão Alves de Souza, em 30 de março de 2021.
AUGUSTO SHERMAN CAVALCANTI 
Relator